【裁判字號】    89,上易,505
【裁判日期】    890419
【裁判案由】    妨害自由
【裁判全文】
臺灣高等法院高雄分院刑事判決                    八十九年度上易字第五五號
    上  訴  人  台灣高雄地方法院檢察署檢察官
    被      告  乙○○
    選任辯護人  蔡錫欽  律師
                許登科  律師
右上訴人因被告妨害自由案件，不服台灣高雄地方法院八十九年度易字第三一五號中
華民國八十九年二月十五日第一審判決（起訴案號：台灣高雄地方法院檢察署八十八
年度偵字第一七七二○號），提起上訴，本院判決如左：
    主  文
上訴駁回。
    理  由
一本案經本院審理結果，認第一審判決以不能證明被告犯罪而為無罪之諭知，並無不
  合，應予維持，並引用第一審判決書記載之證據及理由。（如附件）。
二檢察官上訴意旨循告訴人聲請上訴之理由，仍執陳詞，以被告係無故侵入告訴人之
  公司，而仍認被告犯罪云云。惟查，原判決已詳述被告所以進入告訴人之公司，係
  意在找告訴人洽談被告之資遣費問題，非無正當理由，並說明判決所憑之證據及理
  由，核無不合。本件檢察官之上訴為無理由，應予駁回。
三據上論斷，應依刑事訴訟法第三百六十八條、第三百七十三條，判決如主文。
本案經檢察官郭振昌到庭執行職務。
中      華      民      國    八十九    年      四      月     十九     日
                              臺灣高等法院高雄分院刑事第二庭
                                  審判長法官  曾永宗
                                        法官  曾玉英
                                        法官  邱永貴
右正本證明與原本無異。
不得上訴。
                                      書記官  鄭靜芳
中    華    民    國     八十九     年       四       月    二十一      日
                                                                        Ｆ
附件：
臺灣高雄地方法院刑事判決                          八十九年度易字第三一五號
    公  訴  人  臺灣高雄地方法院檢察署檢察官
    被      告  乙○○  男二十八歲( 民國○○年○月○○○日生)
                        住高雄市○○區○○路二七三號
                        身分證統一編號：Ｓ一二二五四四八四號
    選任辯護人  蔡錫欽
右列被告因妨害自由案件，經檢察官提起公訴（八十八七年度偵字第一七七二○號）
，本院判決如左：
    主  文
乙○○無罪。
    理  由
一、本件公訴意旨略以：被告乙○○前係高雄市○○區○○路十一號甲○○○有限公
    司（下稱：大耘公司）之員工，因故遭該公司開除，詎其離職後，竟於民國（下
    同）八十八年六月十二日下午四時許，未經該公司管理人員之同意，即私自進入
    該公司內，後經該公司負責人林儀嚴由當日值班人員楊加德口中得知此事始查得
    上情，因認被告乙○○涉有刑法第三百零六條第一項無故侵入住宅罪嫌。而公訴
    人認被告涉犯罪嫌，無非以：右開事實業據被告坦承有進入公司內，並經告訴人
    公司代表人林儀嚴指述明確，核與證人即當日公司內值班人員楊加德證陳係被告
    自己走進入公司，不知目的為何等語相符，爰不採信被告之辯解，資為認定依據
    。
二、按犯罪事實應依證據認定之，無證據不得推定其犯罪事實，刑事訴訟法第一百五
    十四條定有明文。又所謂犯罪事實之證據，係指足以認定被告確有犯罪行為之積
    極證據而言，該項證據且須適合被告犯罪事實之認定，得採為斷罪資料始足稱之
    （最高法院二十九年上字第三一０五號、五十三年台上字第二七五０號判例意旨
    參照）。故告訴人之告訴，係以使被告受刑事訴追為目的，是其陳述是否得採為
    斷罪資料，仍應調查其他證據以資審認，最高法院同箸有五十二年台上字第一三
    ００號判例足參。
三、訊據被告乙○○固不諱言曾於上開時間進入大耘公司廠址之事實，但堅詞否認無
    故侵入住宅犯行，辯稱：伊因遭資遣費之糾紛欲找負責人林儀嚴處理，因負責人
    不在，遇到同事楊加德在加班，乃直接進入公司與楊某聊天，楊某並請伊喝烏龍
    茶，... 當天公司大門敞開約一人高，伊順勢進入，並無侵入意圖等語置辯。
    經查：
    （一）按刑法第三百零六條第一項侵入住宅罪之成立，乃指未得住宅之支配人或
          管理人之認許，且無正當進入理由而擅行侵入者，始足稱之（最高法院四
          十六年台非字第四四號判決意旨參照）。查被告自八十三年十月二十日起
          即在大耘公司任職，迄至八十八年三月三十日遭資遣離職止，但被告因認
          大耘公司無故解僱且拒發資遺費、特休假加班費及預告期間工資，除於八
          十八年四月七日向高雄市政府勞工局勞工檢查所申訴請求調處，並於八十
          八年五月間向本院勞工法庭提起請求給付資遺費事件，此據被告辯明在卷
          ，並經本院函查高雄市政府勞工局勞工檢查所八九高市勞檢一字第七０八
          號函檢附勞工檢查資料乙批，及本院八十八年度雄勞簡字第十二號案卷查
          明屬實。足徵被告所辯當時本意找公司負責人林儀嚴了解資遺費糾紛始行
          進入公司等語，應信而有徵。告訴人代表人林儀嚴於此雖稱：被告明知當
          日（六月十二日）是隔週休之週六下午例假，公司無人上班，質疑被告所
          辯不無卸責飾詞，固全非無見；但被告任職逾五年以上期間，深悉公司常
          有加班趕貨情事，而當日公司確實有領班楊加德留下加班之事實，此據林
          儀嚴所不爭，洵此為無其他及積極證據是佐被告確有侵入私圖，不能單以
          被告於例假日回到原服務公司，即率行認定被告侵入犯行。
    （二）次查，大耘公司位於小港區○○路旁，公司前有大面積廣場可供停車或進
          卸貨物之用，此有被告庭呈現場照片二幀可供佐憑。而被告於當日下午四
          時許，騎乘機車至上址公司廣場時，見公司大門敞開約一人高度、公司內
          機器作響聲聞戶外（此據證人楊加德證述綦詳），依通常之經驗，被告當
          易於推斷公司必有人員加班。況查被告甫行離退未久，與公司人事仍有相
          當之熟稔，渠進入公司訪晤昔日同事，無寧人情之常，不能以此即率認被
          告必別有異圖。此外被告進入後，與楊加德相晤甚歡，楊某並主動請喝烏
          龍茶，嗣被告知悉負責人林儀嚴不在，即行告辭，前後停留時間不超過五
          分鐘，期間被告亦無受離去之要求而藉故滯留不退，以上情事均據證人楊
          加德證述甚詳。洵見被告所為確與無故侵入住宅者有間。否則被告應會選
          擇夤夜無人之際，或以私密之方法潛入公司，殆無可能於白晝堂皇登門入
          室之理。告訴人代表人林儀嚴再三陳稱：被告於例假日進入公司恐生失火
          或竊盜等治安疑慮云云，無非揣測擬制之詞容無足採。
    （二）末查被告前開請求給付資遺費事件，已經本院於八十八年十二月十六日判
          令大耘公司應給付被告特休假加班費新台幣三萬一千七百三十三元，並已
          確定，此有前開八十八年度雄勞簡字第十二號判決正本乙件足佐。而告訴
          人代表人林儀嚴於第一次審理期日庭訊後，要求被告放棄前開民事訴求，
          做為撤回本件告訴條件，此經被告選任辯護人陳明，並經本院詢問林儀嚴
          是認屬實，洵此，告訴人代表堅提告訴，實不無藉取刑事追訴行求民事和
          解目的，是尚難認其告訴必與真實相符。
三、綜上所述，被告或基於資遣費事宜相商或為訪晤昔日同事進入大耘公司，均足認
    其有正當原因，當不成立本罪。此外復查無其他積極事證可認定被告侵入住宅犯
    行，公訴人指訴被告犯罪，即屬不能證明，爰依法諭知被告無罪之判決。
據上論斷，應依刑事訴訟法第三百零一條第一項，判決如主文。
中    華    民    國    八十九    年      二      月          十五      日
                                  臺灣高雄地方法院刑事第一庭
                                      法  官  朱盈吉
右正本證明與原本無異。
如不服本判決，應於判決送達後十日內，向本院提出上訴狀。
                                      書記官  黃國忠
中    華    民    國    八十九    年      二      月        十五        日


司法院資訊處製作；財團法人民間司法改革基金會備份。
